臺灣新北地方法院刑事裁定
111年度聲字第3083號
聲明異議人
即  被  告  邱俊凱




上列聲明異議人即受刑人因違反毒品危害防制條例案件，對於臺
灣新北地方檢察署檢察官執行之處分（105年度執從字第171號）
聲明異議，本院裁定如下：
    主  文
聲明異議駁回。
    理  由
一、聲明異議意旨略以：聲明異議人即受刑人邱俊凱（下稱受刑
    人），對於應扣繳金額無意見，惟應酌留受刑人生活費扣款
    ，應酌留2個月之生活費以保障基本生存權；再者，受刑人
    之保管金皆由親友接濟生活，惟勞作金係由受刑人勞作所得
    ，請求於扣款時由勞作金優先扣之，因而提出聲明異議等語
    。　
二、按受刑人或其法定代理人或配偶以檢察官執行之指揮為不當
    者，得向諭知該裁判之法院聲明異議；法院應就異議之聲明
    裁定之，刑事訴訟法第484條、第486條分別定有明文。次按
    罰金、罰鍰、沒收、沒入、追徵、追繳及抵償之裁判，應依
    檢察官之命令執行之；前條裁判之執行，準用執行民事裁判
    之規定；對於薪資或其他繼續性給付之債權所為強制執行，
    於債權人之債權額及強制執行費用額之範圍內，其效力及於
    扣押後應受及增加之給付；債務人對於第三人之債權，係維
    持債務人生活所必需者，不得為強制執行，刑事訴訟法第47
    0條第1項前段、第471條第1項及強制執行法第115條之1第1
    項、第122條第2項分別定有明文。強制執行法對於維持債務
    人生活客觀上所需者，非欲藉此而予債務人寬裕之生活，而
    係兼顧人權，認有酌留之必要，即使對於受刑人「維持生活
    客觀所需」之標準或有差別，此項規範之適用亦無例外，上
    開刑事訴訟法第471條第1項規定沒收裁判之執行「準用」執
    行民事裁判之規定，就保障受刑人獄中人權之意旨，維持受
    刑人於監獄生活中最低生活所需之規範目的而言，在此範圍
    內亦有準用。又受刑人作業所獲取之勞作金屬其額外收入，
    而保管金乃其親友救濟受刑人之捐贈為受刑人之財產，及依
    法不得扣押、讓與或供擔保之退休金、勞工保險老年年金經
    轉存入個人金融帳戶後，既與存入銀行之其餘收入同，已變
    成其對存款銀行之金錢債權，性質上屬對存款銀行請求付款
    之權利無異，三者均得為檢察官執行沒收處分抵償之標的。
    是檢察官指揮執行沒收，就受刑人勞作金、保管金及退休年
    金等財產，若已兼顧受刑人在監執行生活所需，而依強制執
    行法相關規定意旨，酌留受刑人在監獄生活所需定額金錢者
    ，除部分人員具特殊原因或特殊醫療需求等因素，允個別審
    酌外，即難謂有何不當（最高法院109年度台抗字第500號刑
    事裁定意旨參照）。
三、經查：
  ㈠受刑人前因違反毒品危害防制防制條例案件，經本院以104年
    度訴字第628號判決諭知應追徵受刑人販賣毒品之犯罪所得
    ，並判決確定，有該刑事判決及臺灣高等法院被告前案紀錄
    表在卷可稽。嗣臺灣新北地方檢察署檢察官為執行沒收上開
    受刑人之犯罪所得，105年8月10日新北檢兆庚105執從171字
    第37907號、106年4月18日新北檢兆庚105執從171字第16815
    號、107年6月20日新北檢兆庚105執從171字第24860號、110
    年3月5日新北檢德庚105執從171字第1100020212號，執行沒
    收新臺幣（下同）20,600元，先後指示法務部矯正署宜蘭監
    獄（下稱宜蘭監獄）、法務部矯正署嘉義監獄（下稱嘉義監
    獄），在20,600沒收金額範圍內，就保管受刑人之保管金、
    勞作金酌留在監生活所需經費3,000元後，餘款匯送該署執
    行沒收，宜蘭監獄及嘉義監獄則先後依檢察官之指揮，分別
    執行沒收命令扣款1,644元、130元、2,964元、169元，有上
    開新北地方檢察署函文及自行收納款項收據在卷可憑，並經
    本院調閱105年度執從字第171號案卷核閱無誤。
　㈡觀諸本件執行沒收處分內容，檢察官指揮執行沒收時，已明
    揭請宜蘭監獄、嘉義監獄就該監獄保管帳戶內之受刑人保管
    金，酌留在監生活所需後，將餘款匯送該署302專戶辦理沒
    收，是檢察官該次指揮執行沒收，既已兼顧受刑人在監執行
    生活所需酌留在監生活所需經費3,000元，並未低於法務部
    矯正署107年6月4日法矯署勤字第10705003180號函所建議之
    收容人每月在監基本生活費用金額標準3,000元。以一般受
    刑人在監獄之給養及醫治，均由國家負擔，受刑人所需者僅
    生活日常用品，衡情費用應屬有限，且卷查受刑人並無何特
    殊原因或醫療需求等因素致應提高酌留生活費用之事證，是
    檢察官指揮本件執行沒收，就宜蘭監獄及嘉義監獄保管帳戶
    內之受刑人保管金扣除酌留數額所餘部分予以執行，作為扣
    繳前開確定判決所宣告沒收之犯罪所得，並無過苛之虞，難
    謂有何違反公平合理原則、未兼顧公共利益與人民權益之維
    護，或逾達成執行目的之必要限度之情事，於法並無不合。
　㈢從而，受刑人雖表示應酌留2個月之生活所需費用、或應優先
    由勞作金扣除等語，然未未具體指明檢察官此部分指揮執行
    有何違法或不當。綜上，檢察官基於法律所賦予職權所為之
    執行指揮命令，經核並無違法或不當，本案聲明異議，為無
    理由，應予駁回。
四、依刑事訴訟法第486條，裁定如主文。
中　　華　　民　　國　　111 　年　　11　　月　　25　　日
                  刑事第十九庭  法　官   洪韻婷
上列正本證明與原本無異。
如不服本裁定，應於裁定送達後五日內敘明抗告理由，向本院提
出抗告狀。
                                書記官   張家瑀
中　　華　　民　　國　　111 　年　　11　　月　　25　　日